【裁判字號】    98,消債抗,211
【裁判日期】    981118
【裁判案由】    聲請更生程序
【裁判全文】
臺灣高雄地方法院民事裁定         98年度消債抗字第211號
抗  告  人  甲○○
上列當事人因消費者債務清理事件聲請更生，不服本院民國98年
3 月18日98年度消債更字第173 號駁回裁定，提起抗告，本院裁
定如下：
    主  文
抗告駁回。
抗告程序費用新臺幣壹仟元由抗告人負擔。
    理    由
一、抗告意旨略以：抗告人因積欠中國信託業銀行股份有限公司
    （下稱中國信託）等債權人計新臺幣（下同）1,352,713 元
    ，故於民國95年7 月19日依金融主管機關協調成立之中華民
    國銀行公會會員辦理消費金融案件無擔保債務協商機制，與
    債權人達成分期還款協議，同意自95年8 月起、分80期、利
    率3.88％、每月繳納21,267元方式償還，惟抗告人薪資僅
    18,000元，除每月生活費用10,991元外，另需支出母親之扶
    養費2,000 元，實無力繳納協商款項，抗告人實有不可歸責
    之事由致履行有重大困難及不能清償債務之實，原審之認定
    實有違誤，爰依法提起本件抗告等語。
二、按聲請更生或清算不合程式或不備其他要件者，法院應以裁
    定駁回之；次按債務人與金融機構協商成立者，不得聲請更
    生或清算。但因不可歸責於己之事由，致履行顯有重大困難
    者，不在此限。本條例施行前，債務人依金融主管機關協調
    成立之中華民國銀行公會會員辦理消費金融案件無擔保債務
    協商機制與金融機構成立之協商，準用前項之規定，消費者
    債務清理條例（下稱債清條例）第8 條前段、第151 條第5
    項、第6 項分別定有明文。
三、經查：
  (一)抗告人對金融機構所負之債務合計1,352,713 元，又抗告人
    曾於95年7 月19日，依金融主管機關協調成立之中華民國銀
    行公會會員辦理消費金融案件無擔保債務協商機制與債權人
    達成分期還款協議，同意自95年8 月起，每月繳納21,267元
    方式償還債務等事實，惟於95年協商時，尚有部分債權銀行
    並未加入協商，故抗告人復依債清條例向最大債權銀行中國
    信託請求協商，惟遭曾參與前置協商成立而退件，協商不成
    立之事實，為抗告人所自承，並有債權人清冊、協議書、無
    擔保債務還款計劃、財團法人金融聯合徵信中心當事人綜合
    信用報告、中國信託銀行前置協商退件通知書在卷可稽，應
    可認為真實。故本件應判斷抗告人是否有不能清償之虞。
  (二)抗告人主張其每月薪資約18,000元，雖據其提出收入切結書
    95、96年綜合所得稅各類所得資料清單為證，惟抗告人到院
    自承其於協商時一個月薪水20,000元，與其協商時所提出之
    收入切結已然不符，又抗告人以收入皆領現金，而無提出任
    何薪資證明文件，故難認其現收入為18,000元。故參酌抗告
    人勞工保險被保險人投保資料表，抗告人自97年3 月6 日投
    保薪資為19,200元，應認抗告人每用收入應約為20,000元。
    抗告人固主張其主張每月需支出生活必要費用10,991元及負
    養其母之費用2,000 元等語。惟查：
    1.抗告人既已負債，其本須以較低之標準生活而撙節開銷用
      以償債始符誠信，自不得以無負債人員之一般生活標準以
      上而同為要求，關於其生活必要費用，自應以簡樸之生活
      程度用度開支，不應恣意放任個人之奢侈消費習慣，而抗
      告人居於高雄市參酌內政部公告之98年度臺灣省最低生活
      費每人每月11,309元，故抗告人以10,991元計算其每月最
      低生活費用，應屬適當。又此所謂最低生活費，係包括日
      常生活所需食衣住行各方面費用，若以此費用計算，自不
      應再加計如飲食、房租、交通等各細項費用，故抗告人主
      張每月支出之必要生活費用僅得以10,991元計算。
    2.又按受扶養權利者，以不能維持生活而無謀生能力者為限
      ，民法第1117條第1 項定有明文；同條第2 項規定，前項
      無謀生能力之限制，於直系血親尊親屬不適用之，即直系
      血親尊親屬受扶養者，仍須以不能維持生活者為限。而抗
      告人之母洪張美96年所得有利息收入33,658元，以當年度
      利率推估其存款應在120 萬元以上，且其名下計有不動產
      3 筆，汽車2 部，有洪張美之財產歸屬資料清單在卷可參
      ，可見洪張美有相當資力，並非不能維持生活，亦無受抗
      告人扶養之必要。從而，抗告人每月必要支出應為10,
      991 元。
  (三)綜上，以抗告人每月收入20,000元扣除其必要支出後，每月
    仍餘9,009 元可供清償之用，又抗告人96年度尚有利息所得
    10,368元，以當年度最高年利率3%計算，存款本金約為345,
    600 元，抗告人雖主張此為抗告人之母以其名義所辦理之定
    期存款，並請本院傳訊抗告人到院說明，惟此並不足認其有
    舉證以實其說，實難採信此筆存款非聲請人所有。則抗告人
    之資產扣除債務後，僅餘1,007,113 元之債務，如不計息抗
    告人於112 個月即可清償完畢，復參酌抗告人目前僅約33歲
    ，距離法定退休年齡尚有約30餘年；應可於累積工作經驗後
    增加收入，抗告人如全力衝刺工作，更可縮短償債期間，並
    可在未來相當期限內逐步將債務清償完畢，且債務人為償還
    債務，本應經歷履行期間較不寬裕之經濟生活，然此乃債務
    人於負擔債務時即得預見，是依誠實及信用之原則，債務人
    於有履行可能性時，仍應誠實勤勉地履行債務，於此自不得
    認其已有不能償債務或有不能清償之虞之情事。
四、綜上所述，本件抗告人依其收入情形，仍具清償能力，尚無
    有不能償債務或有不能清償之虞，則依前開規定，自不備更
    生之要件。是原審裁定駁回抗告人更生之聲請，依法即無違
    誤，抗告意旨指摘原裁定不當，求予廢棄另為裁定，為無理
    由，自應予以駁回
五、據上論結，本件抗告為無理由，爰依消費者債務清理條例第
    15條、民事訴訟法第495 條之1 第1 項、第449 條第1 項、
    第95條、第78條，裁定如主文。
中    華    民    國    98    年    11    月    18    日
            民 事 庭  審判長法  官  林玉心
                            法  官  高瑞聰
                            法  官  鄭  瑋
本件不得再抗告。
正本係照原本作成。
中    華    民    國    98    年    11    月    18    日
                               書記官  林芊蕙


司法院資訊處製作；財團法人民間司法改革基金會備份。
